【裁判字號】    96,訴,3472
【裁判日期】    970221
【裁判案由】    偽造文書等
【裁判全文】
臺灣高雄地方法院刑事判決              96年度訴字第3472號
公  訴  人  臺灣高雄地方法院檢察署檢察官
被      告  甲○○
上列被告因偽造文書等案件，經檢察官提起公訴（96年度偵字第
8439、18785號），本院判決如下：
    主  文
甲○○犯行使偽造私文書罪，處有期徒刑壹年貳月，減為有期徒
刑柒月，台灣歐舒丹股份有限公司「轉約書」上偽造之「徐凱瑾
」署押及印文各貳枚、台灣歐舒丹股份有限公司「特約方案合作
契約書」偽造之「台灣歐舒丹股份有限公司」印文枚及偽造之
「王元宏」印文壹枚均沒收；又犯行使偽造私文書罪，處有期徒
刑肆月，減為有期徒刑貳月；又犯行使偽造私文書罪，處有期徒
刑壹年貳月，減為有期徒刑柒月；應執行有期徒刑壹年貳月，台
灣歐舒丹股份有限公司「轉約書」上偽造之「徐凱瑾」署押及印
文各貳枚、台灣歐舒丹股份有限公司「特約方案合作契約書」偽
造之「台灣歐舒丹股份有限公司」印文枚及偽造之「王元宏」
印文壹枚均沒收。
    事  實
一、甲○○基於意圖為自己不法所有及行使偽造私文書之犯意，
    於民國（下同）94年12月初，明知其並無台灣歐舒丹股份有
    限公司（台灣歐舒丹公司）之代理及銷售權，而透過網路以
    「徐凱瑾」的名義向張炳輝佯稱：其擁有台灣歐舒丹公司合
    法代理營業、銷售權，可用非常優惠價格取得產品，因其生
    病有意將代理權轉讓他人，致使張炳輝不疑有他而同意承受
    該代理權，甲○○並於94年12月20日，在其高雄縣鳳山市○○街189 巷18號住處內，自行製作台灣歐舒丹公司「轉約書
    」、「特約方案合作契約書」各1 份，復在上開「轉約書」
    上轉約人處偽造「徐凱瑾」之署押及印文各2 枚，以及於上
    開「特約方案合作契約書合約書」中「立契約書人」甲方欄
    內，繕寫台灣歐舒丹公司之代表人王元宏之姓名、住址、統
    一編號及電話等資料，並於94年12月中旬某日，委由不知情
    之刻印行人員，偽刻「台灣歐舒丹股份有限公司」及負責人
    「王元宏」之印章後，偽蓋「台灣歐舒丹股份有限公司」之
    印文3 枚、負責人「王元宏」之印文1 枚，於同年月22日將
    上開2 份合約1 式2 份郵寄予張炳輝填寫資料後簽名並蓋章
    以行使，足生損害於「徐凱瑾」、「台灣歐舒丹股份有限公
    司」及「王元宏」，並以此詐術使張炳輝陷於錯誤，遂依甲○○所製作上開合約之規定，於95年1 月2 日匯款新台幣（
    下同）100 萬元交付予甲○○，並於翌日陸續向甲○○下單
    訂貨，共計詐得184 萬5214元。
二、甲○○另行基於行使偽造私文書及意圖為自己不法所有之犯
    意，於95年5 月26日，透過電子郵件以「李小姐」及「戴先
    生」之名義向陳郁文佯稱：蘭嘉斯汀亞瑟化學有限公司（下
    稱蘭嘉斯汀公司）係專門自國外進口歐舒丹、瑰柏翠、植村
    秀及詩蘭克等化妝品等語，並附上上開產品之折扣報價資料
    ，致陳郁文不疑有他而同意與甲○○合作並簽訂買賣合約，
    而甲○○明知蘭嘉斯汀公司係其父親李晃沐所開設之公司，
    公司並未生產歐舒丹、瑰柏翠、植村秀及克蘭詩等品牌化妝
    品，竟未經蘭嘉斯汀公司及李晃沐之授權或同意下，於95年
    6 月11日，在高雄縣鳳山市○○街189 巷18號處內，私自製
    作蘭嘉斯汀公司「進口商品買賣合約書」，並利用李晃沐所
    持有之「蘭嘉斯汀亞瑟化學有限公司」、「李晃沐」印章未
    上鎖之機會，盜用上開印章，在上開合約書中甲方處蓋「蘭
    嘉斯汀亞瑟化學有限公司」、負責人「李晃沐」之印文各2
    枚，並於同年月12日將上開合約1 式2 份交予陳郁文填寫資
    料後簽名並蓋章，以此方式偽造屬私文書之「進口商品買賣
    合約書」，將該偽造之私文書交予陳郁文而行使之，足生損
    害於蘭嘉斯汀公司及李晃沐，並以此詐術使陳郁文陷於錯誤
    ，遂依甲○○所製作上開合約之規定，於95年7 月27日陸續
    匯款至甲○○所有之中國信託商業銀行西台南分行「0000
    00000000」號帳戶中，然甲○○收受貨款後，並未依約交付
    ，經陳郁文多次催討均藉故拖延，拒不返還已收取之款項約
    25萬元。
三、甲○○又另行基於行使偽造私文書及意圖為自己不法所有之
    犯意，於95年3 月間，甲○○透過網路以「林秀家」的名義
    並留下手機號碼0000000000號，向彭鈞玉訂購化妝品約23
    萬元，取得彭鈞玉之信任後，復於95年7 月11日又以「李紅
    誼」的名義並留下手機號碼0000000000號，透過電子郵件的
    方式向彭鈞玉推薦歐舒丹、瑰柏翠、植村秀及契爾氏等產品
    ，並附有上開產品之折扣報價資料，致彭鈞玉不疑有他，而
    以電話與署名「李紅誼」之甲○○聯絡，並表示同意與蘭嘉
    斯汀公司合作並簽訂買賣合約，甲○○又於95年7 月11日，
    在相同地點，以相同手法偽造蘭嘉斯汀公司「買賣合作契約
    書」，在該契約書中甲方處繕寫蘭嘉斯汀公司負責人李晃沐
    之身分證字號，並盜蓋「蘭嘉斯汀亞瑟化學有限公司」、負
    責人「李晃沐」之印文各2 枚，於同年7 月13日將上開合約
    1 式2 份郵寄予彭鈞玉簽名並蓋章，以偽造屬私文書之「買
    賣合作契約書」，並將該等偽造之私文書交予彭鈞玉行使之
    ，足生損害於蘭嘉斯汀公司及李晃沐，以此詐術使彭鈞玉陷
    於錯誤，遂依甲○○所製作上開合約之約定及指示匯入之帳
    號，於同年7 月13日起至同年8 月3 日止分別匯款共計183
    萬2870元至蘭嘉斯汀公司所有之合作金庫北高雄分行帳號「
    0000000000000 」號、戴冠群所有之中國信託銀行永康分行
    帳號「000000000000」號及永康網寮郵局帳號「0000000000
    0000」號內，然甲○○收受貨款後，卻未依約交付貨品，事
    後甲○○雖已清償6 萬之貨款，惟所餘141 萬1351元迄今仍
    未給付，經彭鈞玉向其催討，卻避不見面，始悉上情。
四、案經彭鈞玉、陳郁文張炳輝訴由高雄縣政府警察局左營分局
    移送台灣高雄地方法院檢察署檢察官偵查起訴。
    理  由
壹、證據能力部分：按被告以外之人於審判外之陳述雖不符刑事
    訴訟法第159 條之1 至之4 等4 條之規定，而經當事人於審
    判程序同意作為證據，法院審酌該言詞陳述或書面陳述作成
    時之情況，認為適當者，亦得為證據，刑事訴訟法第159 條
    之5 第1 項定有明文。其立法意旨在於傳聞證據未經當事人
    之反對詰問予以核實，原則上先予排除，惟若當事人已放棄
    反對詰問權，於審判程序中表明同意該等傳聞證據可作為證
    據，基於尊重當事人對傳聞證據之處分權，及證據資料愈豐
    富，愈有助於真實發見之理念，且強化言詞辯論主義，使訴
    訟程序得以順暢進行，上開傳聞證據亦具有證據能力。經查
    本件證人即告訴人彭鈞玉、陳郁文、張炳輝於警訊中及偵查
    中於檢察事務官及證人即被害人李晃沐於警訊中之陳述內容
    ，其性質雖屬傳聞證據，又查無符合同法第159 條之1 至之
    4 等前4 條之情形，但其等所為之上開警訊及偵查中陳述之
    內容，經檢察官、被告於審判期日同意將其等之陳述作為證
    據，本院審酌其等上開陳述與待證事實具有關聯性，作為本
    案之證據亦屬適當，爰認其等上開陳述之證言均具有證據能
    力，而得作為本件認定犯罪事實之證據。
貳、實體部分：
一、上開犯罪事實業據被告於本院審理中坦承不諱，核與證人即
    告訴人彭鈞玉、陳郁文、張炳輝及證人即被害人李晃沐於警
    訊及偵查中證述之情節相符，復有台灣歐舒丹公司「轉約書
    」、「特約方案合作契約書」、蘭嘉斯汀亞瑟化學有限公司
    「進口商品買賣合約書」、「買賣合作契約書」影本各1 份
    在卷可查，並有匯款人為張炳輝之匯款單12紙、匯款人為陳
    郁文之匯款單2 紙、匯款人為威賢國際有限公司之匯款單6
    紙在卷可憑；罪證明確，被告上開犯行堪以認定。
二、核被告所為上開犯罪事實一、二、三部分，均係分別犯刑法
    第216 條、第210 條行使偽造私文書及第339 條第1 項詐欺
    取財罪。被告上開所犯偽造及盜用署押及印文之行為，為偽
    造私文書之階段行為，又其所涉偽造私文書之低度行為為行
    使偽造私文書之高度行為所吸收，均不另論罪。被告上開犯
    罪事實一、二及三分別成立之行使偽造私文書罪，詐欺取財
    罪等2 罪，均係為達詐欺取財之目的下，在密接之時間內偽
    造私文書並進而行使，觸犯不同罪名，侵害不同法益，在法
    律評價上應可認為一行為而觸犯數罪名，為想像競合犯，依
    刑法第55條規定，從一重之行使偽造私文書罪論處。被告上
    開所犯犯罪事實一、二、三之行使偽造私文書罪，犯意各別
    ，應予分論併罰。審酌被告未經「台灣歐舒丹公司」、「蘭
    嘉斯汀亞瑟化學有限公司」、「徐凱瑾」、「王元宏」、「
    李晃沐」等之同意或授權，冒用其等名義，偽造上開私文書
    後，持以向告訴人等詐取財物，有害交易安全之公共利益，
    且而詐取之財物金額非低，犯後坦承犯行態度尚可等一切情
    狀，各量處如主文所示之刑，又被告所犯上開等罪，均係於
    96 年4月24日以前所為，合於中華民國96年罪犯減刑條例第
    2 條第1 項第3 款之規定，分別減其宣告刑二分之一，並定
    其應執行之刑。又台灣歐舒丹公司「轉約書」上偽造之「徐
    凱瑾」署押及印文各2 枚、「特約方案合作契約書」偽造之
    「台灣歐舒丹股份有限公司」印文3 枚及偽造之「王元宏」
    印文1 枚，不問屬於犯人與否，均宣告沒收之。蘭嘉斯汀亞
    瑟化學有限公司「進口商品買賣合約書」及其上盜用之「蘭
    嘉斯汀亞瑟化學有限公司」印文2 枚、「李晃沐」印文2 枚
    、蘭嘉斯汀亞瑟化學有限公司「買賣合作契約書」上及其上
    盜用之「蘭嘉斯汀亞瑟化學有限公司」印文2 枚、「李晃沐
    」印文2 枚，均非違禁物，且已非屬被告所有，不另為沒收
    之宣告。另被告委由不知情之人偽刻之「徐凱瑾」印章，並
    非違禁物，且未扣案，為免執行之困難，不予宣告沒收。
三、公訴意旨另以：被告甲○○於95年1 月間，透過網路以「乙○○」的名義並留下手機號碼0000000000，向告訴人丙○○
    訂購化妝品約20萬元，取得告訴人之信任後，向告訴人佯稱
    ：其擁有台灣歐舒丹公司之化妝品合約，可用市價6 折取得
    產品等語，以此詐術使告訴人陷於錯誤，而同意向冒名「乙○○」之被告下單訂貨，嗣於95年3 月間告訴人撥打上開手
    機欲與「乙○○」聯繫，被告則佯稱：其為「乙○○」的妹
    妹，因乙○○在香港出車貨，現正昏迷中，其願意出面代為
    處理云云，告訴人不疑有他，而於同年5 月16日起至同年8
    月7 日止陸續匯款至被告郵局帳戶中，共計60萬7956元，然
    被告收受貨款後，並未依約交付貨品，事後雖清償22萬之貨
    款予告訴人，惟所餘18萬元迄今仍不給付，經告訴人向其催
    討，卻避不見面，因認被告涉有刑法第339 條第1 項之詐欺
    取財罪嫌等語。惟按犯罪事實應依證據認定之，無證據不得
    認定犯罪事實，又不能證明被告犯罪，應諭知無罪之判決；
    刑事訴訟法第154 條第2 項及第301 條第1 項分別定有明文
    。再按刑事訴訟法上所謂認定犯罪事實之證據，係指足以認
    定被告確有犯罪行為之積極證據而言，如未能發現相當證據
    或證據不足以證明，自不能以推測或擬制之方法，以為裁判
    基礎。訊之被告甲○○對於與告訴人丙○○透過網路進行台
    灣歐舒丹貨品交易一事固不諱言，惟堅決否認有何詐欺之犯
    行，辯稱伊均有接告訴人而匯款送貨品予告訴人等語。經查
    ，本件公訴意旨認被告涉有上開詐欺取財之罪嫌，無非以告
    訴人丙○○之為其論據，惟查證人即告訴人丙○○於本院審
    理中到庭證述稱：被告是否用「乙○○」名義與伊交易無差
    別，且被告跟伊說可以以6 折價格賣給你貨品，伊確實也有
    以6 折的價格跟被告買貨，而且有收到貨物，台灣歐舒丹公
    司的部分都已經結清，貨也交付清楚等語（見審卷第33頁）
    ，此外本件亦未見被告與告訴人進行交易之過程中，有何施
    用詐術之情形，復查無其他之積極之證據，足以證明被告有
    詐欺之犯行；核之上開法條及判例之意旨，被告上開之犯罪
    尚屬不能證明，惟因公訴意旨認與上開犯罪事實一部分之犯
    行有連續犯之裁判上一罪之關係，爰不另為無罪之諭知。
據上論斷，應依刑事訴訟法第299 條第1 項前段，刑法第2 條第
1 項前段、刑法第216 條、210 條、第339 條第1 項、第55條、
第51條第5 款、第219 條，中華民國96年罪犯減刑條例第3 條、
第7 條、第10條第1 項，判決如主文。
中    華    民    國    97    年    2     月    21    日
                  刑事第四庭    審判長法  官   陳  箐
                                      法  官   鄭凱文
                                      法  官   林俊寬
以上正本證明與原本無異。
如不服本判決應於收受本判決後10日內向本院提出上訴書狀，並
應敘述具體理由，如未敘述上訴理由者，應於上訴期間屆滿後20
日內補提理由書狀於本院（均須按他造當事人之人數附繕本）「
切勿逕送上級法院」。
中    華    民    國    97    年    2     月    21    日
                                      書記官   林香如
附錄法條：
中華民國刑法第210條
（偽造變造私文書罪）
偽造、變造私文書，足以生損害於公眾或他人者，處5 年以下有
期徒刑。
中華民國刑法第216條
（行使偽造變造或登載不實之文書罪）
行使第 210 條至第 215 條之文書者，依偽造、變造文書或登載
不實事項或使登載不實事項之規定處斷。


司法院資訊處製作；財團法人民間司法改革基金會備份。
